臺灣高等法院高雄分院刑事判決　　　　96年度上訴字第1219號
上　訴　人
即　被　告　甲○○
上列上訴人因偽證案件，不服臺灣屏東地方法院95年度訴字第91
5 號中華民國96年5 月8 日第一審判決（起訴案號：臺灣屏東地
方法院檢察署95年度偵字第951 號），提起上訴，本院判決如下
：
    主  文
原判決撤銷。
甲○○於檢察官偵查時，證人於案情有重要關係之事項，供前具
結，而為虛偽之陳述，處有期徒刑貳年，減為有期徒刑壹年。
    事  實
一、甲○○於民國93年9 月19日自上午9 時許起，在其位於屏東
    縣內埔鄉龍潭村桑原巷11號之居所內，與來訪友人馬俊聖等
    人泡茶聊天，嗣馬俊聖於同日下午2 時許離去，駕駛已經註
    銷牌照，原懸掛車牌號碼VH-4530 號之自用小貨車返家，並
    於下午2 時20分許，甫駛離上址約2 公里而由南往北沿屏東
    縣內埔鄉○○村○○路行經門牌號碼652 號前方時，不慎擦
    撞沈辛酉駕駛之車牌號碼TXM-966 號輕型機車，致沈辛酉因
    人車倒地而受有創傷性雙側硬膜下腔出血、顱內出血、蜘蛛
    膜下腔出血併腦水腫及多處擦傷等傷害（造成四肢萎縮長期
    臥床，須賴呼吸器維生之重傷害結果），惟馬俊聖見狀不僅
    未停車救助、處理，猶加速逃逸駛離（所犯過失重傷害及肇
    事逃逸之公共危險罪，經本院95年度交上訴字第76號判處有
    期徒刑6 月、1 年，應執行有期徒刑1 年4 月，過失重傷害
    部分因而確定；公共危險部分則經最高法院96年度台上字第
    1939號判決駁回上訴確定），嗣仍為警循線查獲。詎甲○○
    於馬俊聖因上開事件涉犯過失重傷害及公共危險罪嫌，經臺
    灣屏東地方法院檢察署檢察官以93年度偵字第5670號分案偵
    查中，為協助馬俊聖製造不在場之假象以求脫罪，竟基於偽
    證之犯意，於94年1 月5 日下午3 時38分，在設於屏東市○
    ○路11號之臺灣屏東地方法院檢察署第5 偵查庭以證人身分
    具結後接受檢察官詢問時，就與案情有重要關係事項即馬俊
    聖當日離開其上址居所之確實時間，竟虛偽陳述為：自上午
    9 時許來訪，直到「下午3 點多」才離開云云，以為掩飾，
    嗣經檢察官偵查結果，發現所言與事實不符而查獲。
二、案經臺灣屏東地方法院檢察署檢察官自動檢舉偵查起訴。
    理  由
甲、程序部分：
    證人即前揭車禍事件目擊者范氏玄、柯鴻斌於臺灣屏東地方
    法院檢察署93年度偵字第5670號，即另案被告馬俊聖公共危
    險罪等案件偵查中所為之陳述，既依法具結，且無顯不可信
    之情況，依刑事訴訟法第159 條之5 第2 項規定，自有證據
    能力，均得為證據。
乙、實體部分：
一、前揭被告甲○○於另案檢察官偵查中，係以證人身分具結後
    而為陳述之事實，除據被告甲○○於原審及本院審理時自承
    不諱，並有臺灣屏東地方法院檢察署93年度偵字第5670號案
    卷，94年1 月5 日偵查庭訊筆錄1 份、證人結文1 紙在卷可
    稽。而上開另案被告馬俊聖於前揭時地駕駛自用小貨車肇事
    致人受重傷而逃逸，犯過失重傷罪、肇事逃逸之公共危險罪
    等事實，並據目擊證人范氏玄、柯鴻斌於該案偵查中結證無
    訛，復有被害人之驗傷診斷證明書2 紙、現場及車損比對照
    片35幀附於該案卷宗可稽。而另案被告馬俊聖因上開過失致
    重傷、肇事逃逸等犯行，復經本院95年度交上訴字第76號、
    最高法院96年度台上字第1939號判刑確定在案，有判決書各
    1 份在卷可按，堪認為真實。訊據上訴人即被告甲○○矢口
    否認有上開偽證犯行，辯稱：伊在地檢署作證時，對於馬俊
    聖於事發當日離開伊居所的時間是說「大約2 點與3 點那時
    候」，沒有確定表示是什麼時間；而伊係在接獲傳票即自行
    前往之情況下到庭作證，事前與馬俊聖不曾接觸，在接受檢
    察官詢問前，對到庭作證之原因為何亦全不知情云云。惟查
    ：
  (一)本件被告甲○○於前開另案偵查中作證時，對該案被告馬俊
    聖事發當日之行蹤，係以極為肯定之口吻指稱馬俊聖係在當
    日下午3 點多始駕車離開；且自上午9 時許起，至下午3 點
    多之間，均在伊上開居所內聊天，不曾稍離等情，業據原審
    於審理時，當庭勘驗，播放其接受檢察官詢問當日之錄影光
    碟，依其當時陳述內容，除就檢察官多次質疑是日馬俊聖係
    何時離開其居所，均以肯定語氣，間或佐以猛力點頭方式答
    稱為「3 點多」，並強調「他（馬俊聖）個人行為，一出（
    離）去我就不曉得，但確實在我那邊是3 點多出去的」等語
    外，為增強其所據記憶之說服力，猶描述其過程為「離開（
    時）我們是一起，我把門關起來，我就出來，大家就都出來
    ，那（是）三點多啦！」云云，及至原審審理時，仍就該所
    稱「一起出來並關門」一節，敘明係指當日伊配合馬俊聖等
    人離去時，並與渠等一同關門離開而返回另址老家之意（詳
    原審卷第40頁反面筆錄），嗣其在本件案發後，經檢察官以
    涉犯偽證罪嫌分案偵查而接受訊問時，仍堅稱：「馬俊聖確
    定在下午3 點多離開，中間沒有離開」（詳偵卷第7 頁，94
    年5 月31日訊問筆錄），態度不變，乃其至原審審理時突翻
    異前詞，辯稱當時陳述內容僅表示馬俊聖大約在2 點與3 點
    時離開，並非肯定云云，顯與事實不符，不足採信。
  (二)次就被告甲○○於原審審理時，為表明其上揭行為並無為馬
    俊聖開脫之意，雖又辯稱其應詢當日係因收受傳票而到庭作
    證，事前均不曾與馬俊聖接觸，遑論問及其事由，於檢察官
    開始詢問前，猶不知其傳訊到庭作證之原因云云。然依該案
    偵查卷附檢察官辦案進行單所示，前開時日被告甲○○經通
    知到庭之方式，乃檢察官據該案被告馬俊聖辯稱有不在場證
    明而諭令於是日自行帶同證人即本件被告甲○○到庭作證，
    並非以寄發傳票方式為之，與被告甲○○上開所辯，已然有
    異，衡情，以一般國人傳統觀念，對訟爭之事均敬而遠之，
    其無端經要求到庭者，為免因不慎誤言惹禍，設法向該機關
    或傳達訊息之人問明緣由尚唯恐不及，豈有不明究裡即隨同
    他人到庭之理，是被告甲○○推稱事前全未向馬俊聖問及到
    庭目的，已與事理大相逕庭，其掩飾經當事人邀同作證而諉
    稱係收受開庭通知而自行到庭云云，猶與事實不符，欲蓋彌
    彰。是被告甲○○明知為不實之事項，為協助馬俊聖掩飾犯
    罪，而在檢察官偵查中所為偽證之犯行，堪予認定。
二、核被告甲○○前開於檢察官偵查時，以證人身分具結後，於
    案情有重要關係之事項為虛偽之陳述，所為係犯刑法第168
    條偽證罪。原審予以被告論科，固非無見，惟查被告之犯罪
    時間係在96年4 月24日以前，依96年罪犯減刑條例第2 條第
    1 項第3 款規定，應減其刑期二分之一，原審未及審酌，自
    有未合。被告上訴意旨，仍執前詞，否認犯罪，固無足取，
    然原判決既有上述可議，自應由本院將原判決撤銷改判。審
    酌被告尚無犯罪前科，有臺灣高等法院被告前案紀錄表在卷
    可稽，素行尚佳，惟竟不知自重，於前開事發當日與馬俊聖
    等人聚會完畢，既與渠等同時離開並關閉大門返回另址住處
    ，對於馬俊聖離開之時間顯然知之甚明，詎為協助脫罪而為
    偽證之行為，所掩飾者為他人肇事致一無辜老者受重傷而後
    逃逸之惡劣行徑，危害社會風氣及虛耗國家司法資源之程度
    ，又其到庭作證之情節並非出於消極受檢察官就已知事項調
    查予以傳喚始無奈到庭，而係就既有事實以外，為創設另一
    不實事項以混淆、干擾檢察官之偵查作為，積極隨同犯罪之
    人到庭為虛偽之陳述，挑戰國家偵查權行使機制之囂張行徑
    ，惡性非輕，及其犯行經檢察官發現而分案偵辦，至本院審
    理時已歷2 年有餘，尚不知自省，仍飾詞卸責，毫無悔意等
    一切情狀，仍量處有期徒刑2 年，減為有期徒刑1 年，以資
    懲儆。
據上論斷，應依刑事訴訟法第369 條第1 項前段、第364 條、第
299 條第1 項前段，刑法第168 條，中華民國96年罪犯減刑條例
第2 條第1 項第3 款、第7 條，判決如主文。
本案經檢察官陳宗吟到庭執行職務。
中　　華　　民　　國　　96　　年　　8 　　月　　30　　日
                  刑事第三庭    審判長法  官  周賢銳
                                      法  官  黃仁松
                                      法  官  謝宏宗
以上正本證明與原本無異。
如不服本判決應於收受本判決後10日內向本院提出上訴書狀，其
未敘述上訴理由者，並得於提起上訴後10日內向本院補提理由書
狀（均須按他造當事人之人數附繕本）「切勿逕送上級法院」。
中　　華　　民　　國　　96　　年　　8 　　月　　31　　日
　　　　　　　　　　　　　　　　　　　書記官  熊惠津
附錄本件判決論罪科刑法條：
刑法第168條
於執行審判職務之公署審判時或於檢察官偵查時，證人、鑑定人
、通譯於案情有重要關係之事項，供前或供後具結，而為虛偽陳
述者，處7 年以下有期徒刑。
                                                      q
